臺灣嘉義地方法院刑事判決
110年度交易字第485號
公  訴  人  臺灣嘉義地方檢察署檢察官
被      告  顏文星


上列被告因過失傷害案件，經檢察官提起公訴（110年度偵字第7
736號），被告就被訴事實為有罪之陳述，經本院告知簡式審判
程序意旨，並聽取當事人意見後，裁定進行簡式審判程序，判決
如下：
    主  文
顏文星犯過失傷害人致重傷罪，處有期徒刑肆月，如易科罰金，
以新臺幣壹仟元折算壹日。
    犯 罪 事 實
一、顏文星於民國110年1月19日，駕駛車牌號碼000-0000號自用
    小貨車，沿嘉義市西區四維路由北向南行駛，於當日16時11
    分許，途經該路63號前與高鐵大道之交岔路口，應知汽車行
    駛時，駕駛人應注意車前狀況，並隨時採取必要之安全措施
    ，而依當時情況亦無不能注意情事，竟疏未注意上揭交通規
    則，未顧及身體不適可能影響駕駛安全，於右手小拇指受傷
    之情況下，未及時就醫，致痛到暈眩而駕駛失控，因而擦撞
    張慈真停放路邊，車牌號碼000-000號普通重型機車後，再
    擦撞人行道上之行人謝姓男童（姓名、年籍詳卷）、林玉青
    ，致謝姓男童受有右脛骨、腓骨、左脛骨等部位開放性骨折
    、下肢開放性傷口等傷害；林玉青受有左脛腓骨粉碎性及開
    放性骨折、左脛骨動脈破裂、左腿廣泛性撕裂傷、右腓骨開
    放性骨折、右腿撕裂傷等傷害，並於110年1月23日接受膝下
    截肢手術治療。嗣經警據報至現場處理，顏文星於犯罪偵查
    機關未發覺前，主動向到場處理之警員自首，陳明其為肇事
    者並願接受裁判。
二、案經謝姓男童之法定代理人謝ＯＯ（姓名、年籍詳卷）、林玉
    青訴由嘉義市政府警察局第一分局報請臺灣嘉義地方檢察署
    檢察官偵查起訴。　　
    理  由
一、按除被告所犯為死刑、無期徒刑、最輕本刑為3年以上有期
    徒刑之罪或高等法院管轄第一審案件者外，於第273條第1項
    程序進行中，被告先就被訴事實為有罪之陳述時，審判長得
    告知被告簡式審判程序之旨，並聽取當事人、代理人、辯護
    人及輔佐人之意見後，裁定進行簡式審判程序；刑事訴訟法
    第273條之1第1項定有明文。本件被告係涉死刑、無期徒刑
    、最輕本刑為3年以上有期徒刑之罪或高等法院管轄第1審案
    件以外之罪，並就被訴事實為有罪之陳述，本院依前揭規定
    裁定行簡式審判程序進行審理，是本件之證據調查，依刑事
    訴訟法第273條之2規定，不受同法第159條第1項、第161條
    之2、第161條之3、第163條之1及第164條至第170條規定之
    限制，合先敘明。
二、認定犯罪事實所憑之證據及理由：
　㈠上開犯罪事實，業據被告於警詢、偵查及本院審理時坦承不
    諱（警卷第1頁正、反面、第3頁-7頁、偵字卷第15頁、交易
    卷第53頁)，核與告訴人林玉青、謝ＯＯ之指訴相符（警卷第1
    0頁、12頁、16頁、偵字卷第15頁），並有天主教聖馬爾定
    醫院乙種診斷證明書、嘉義長庚紀念醫院診斷證明書、左側
    膝下義肢購買收據、左側膝下義肢保固說明、臺中榮民總醫
    院嘉義分院診斷證明書、嘉義市政府警察局第一分局道路交
    通事故現場圖、道路交通事故調查報告表、交通事故現場照
    片、行車紀錄器及監視器影像光碟在卷可稽（警卷第14頁、
    19頁、31頁-34頁、36頁-51頁、交易卷第37頁-43頁)，足認
    被告任意性之自白，核與事實相符，應堪採信。
　㈡按汽車行駛時，駕駛人應注意車前狀況及兩車並行之間隔，
    並隨時採取必要之安全措施；道路交通安全規則第94條第3
    項定有明文。而依卷附交通事故調查報告表之記載，本件被
    告肇事當時天候晴，日間自然光線、柏油路面乾燥、無缺陷
    及無障礙物、視距良好，依被告之智識程度及當時情況，並
    無不能注意之情事；而被告於事發前，即有因右手小拇指受
    傷之事實，仍未及時就醫，於駕駛自用小貨車至肇事路段時
    ，因右手小拇指之傷劇烈疼痛，短暫昏迷，無法注意車前狀
    況，因而致車輛失控駛出道路，擦撞張慈真停放路邊之普通
    重型機車後，再擦撞人行道上之謝姓男童、林玉青，並致謝
    姓男童受有起訴書所載之傷害、林玉青則受有上開重傷害，
    被告之駕駛行為顯有過失。且本案車禍事故經送請交通部公
    路總局嘉義區監理所嘉雲區車輛行車事故鑑定會鑑定結果，
    亦同此認定，有交通部公路總局嘉義區監理所110年10月26
    日嘉監鑑字第1100200594號函所附嘉雲區車鑑會編號000000
    0案鑑定意見書存卷可憑（偵字卷第8頁-11頁），被告就本
    件事故之發生有所過失，應可認定。
　㈢又按「稱重傷者，謂下列傷害：毀敗或嚴重減損一肢以上之
    機能。」刑法第10條第4項第4款定有明文。查告訴人林玉青
    因上開車禍，受有左脛腓骨粉碎性及開放性骨折、左脛骨動
    脈破裂、左腿廣泛性撕裂傷、右腓骨開放性骨折、右腿撕裂
    傷等傷害，並於110年1月23日接受膝下截肢手術治療等情，
    有天主教聖馬爾定醫院乙種診斷證明書、嘉義長庚紀念醫院
    診斷證明書在卷可憑（警卷第14頁、交易卷第37頁、69頁）
    ，告訴人林玉青因本件事故，左下肢膝下經截肢，足認其受
    有左下肢毀敗之重傷害，又被告之過失行為既係造成謝姓男
    童及林玉青受有上開傷害及重傷害之直接原因，則被告之過
    失行為與謝姓男童之傷害、及與告訴人林玉青之重傷害間，
    亦有相當因果關係。本案事證明確，被告犯行洵堪認定，應
    予依法論科。
三、論罪科刑： 
　㈠論罪部分：核被告所為，係犯刑法第284條前段之過失傷害罪
    及同條後段之過失傷害人致重傷罪。起訴書漏未斟酌告訴人
    林玉青所受傷害已達重傷害之程度，而對被告僅論以刑法第
    284條前段之過失傷害罪嫌，容有未洽，惟因社會基礎事實
    同一，復經本院告知變更後之法條，本院就告訴人林玉青部
    分自得變更法條審理。又被告以一過失行為，同時致謝姓男
    童、告訴人林玉青受有前揭傷害，乃一行為同時觸犯罪名不
    同之過失傷害罪及過失傷害人致重傷罪，應依刑法第55條想
    像競合犯之規定，論以一較重之過失傷害人致重傷罪。被告
    肇事後，於有偵查權限之機關或公務員尚未發覺前，向前去
    處理之警員承認為肇事人，自首犯罪而接受裁判等情，有嘉
    義市政府警察局道路交通事故肇事人自首情形紀錄表附卷可
    考(警卷第28頁)，爰依刑法第62條規定，減輕其刑。
  ㈡科刑部分：爰以行為人之責任為基礎，審酌被告因前述過失
    肇致本件車禍，並致謝姓男童、告訴人林玉青受有前揭傷勢
    ，又因告訴人林玉青所受傷害經陸續就醫治療後仍致生前揭
    重傷害之結果，嚴重破壞告訴人林玉青原有之正常生活，並
    使家屬承受長期照護之心力勞費及金錢負擔，所生危害深鉅
    ，所為實屬不該；惟再審酌被告無刑事前案紀錄，有臺灣高
    等法院被告前案紀錄表附卷可稽（交易卷第9頁)，素行非差
    ，且被告犯後坦承犯行之態度，另衡酌告訴人即謝姓男童之
    法定代理人謝ＯＯ、告訴人林玉青與被告間因賠償金額未能達
    成合意，致未能成立調解，有本院調解事件處理情形陳報表
    存卷可佐（交易卷第47頁)，以及謝姓男童、告訴人林玉青
    所受傷勢、損害之程度，兼酌以被告自陳國中畢業之智識程
    度、已婚、有一名19歲子女、目前從事採收海蚵為業、月收
    入約新臺幣27,000元之經濟狀況(交易卷第60頁)等一切情狀
    ，量處如主文所示之刑，並諭知易科罰金之折算標準。
據上論斷，應依刑事訴訟法第273條之1第1項、第299條第1項前
段、第300條（本件採判決精簡原則，僅引述程序法條），判決
如主文。
本案經檢察官顏榮松提起公訴，檢察官徐鈺婷到庭執行職務。 
　　
中　　華　　民　　國　　111 　年　　2 　　月　　23　　日
                  刑事第六庭    法　官　林富郎
以上正本證明與原本無異。
如不服本判決應於收受判決後20日內向本院提出上訴書狀，並應
敘述具體理由；其未敘述上訴理由者，應於上訴期間屆滿後20日
內向本院補提理由書（均須按他造當事人之人數附繕本）「切勿
逕送上級法院」。告訴人或被害人如對於本判決不服者，應具備
理由請求檢察官上訴，其上訴期間之計算係以檢察官收受判決正
本之日期為準。
中　　華　　民　　國　　111 　年　　2 　　月　　23　　日
                                書記官　陳雪鈴
　　　　　　　　　　　　　　
【附錄所犯法條】
中華民國刑法第284條
因過失傷害人者，處1年以下有期徒刑、拘役或10萬元以下罰金；致重傷者，處3年以下有期徒刑、拘役或30萬元以下罰金。